臺灣臺北地方法院交通事件裁定　　　 100年度交聲字第2033號
原處分機關　臺北市交通事件裁決所
異　議　人
即受處分人　邱宏明
上列異議人即受處分人因違反道路交通管理處罰條例事件，對於
臺北市交通事件裁決所中華民國100年8月22日所為之處分（原處
分案號：北市裁罰字第裁22-CG0000000號），聲明異議，本院裁
定如下：
    主  文
原處分撤銷。
邱宏明汽車駕駛人，行經有燈光號誌管制之交岔路口闖紅燈，處
罰鍰新臺幣貳仟柒佰元，並記違規點數點。
    理  由
一、按車輛面對圓形紅燈表示禁止通行，不得超越停止線或進入
    路口；汽車行駛至交岔路口，其行進、轉彎，應遵守燈光號
    誌，道路交通標誌標線號誌設置規則第206條第 5款第1目、
    道路交通安全規則第102條第1項第 1款分別定有明文。次按
    ，汽車駕駛人，行經有燈光號誌管制之交岔路口闖紅燈者，
    處新臺幣（下同）1,800元以上5,400元以下罰鍰，並記違規
    點數3點，道路交通管理處罰條例第53條第 1項、第63條第1
    項第3款亦有明文規定。
二、原處分意旨略以：異議人即受處分人邱宏明（下稱受處分人
    ），於民國100年4月2日晚間8時47分許，駕駛其所有車牌號
    碼 6E-8535號自用小客車，行經設置有燈光號誌管制之新北
    市○○區○○路 2段與屈尺路口（往烏來）時，因有「駕車
    行經有燈光號誌管制之交岔路口闖紅燈」之違規行為，經設
    置於該路口之自動採證照相儀器拍照採證，經新北市政府警
    察局（下稱原舉發機關）員警以受處分人有前述違規行為，
    製單逕行舉發。嗣受處分人於應到案日期前到案提出申訴，
    經原處分機關函請原舉發機關調查結果，仍認受處分人有前
    開違規行為，原處分機關乃於100年8月22日，以受處分人違
    反道路交通管理處罰條例第53條第 1項之規定，裁處受處分
    人罰鍰2,700元等語（受處分人已於100年6月15日繳納罰鍰
    ）。
三、異議意旨略以：伊發現紅燈剛亮，故馬上停車於該處，絕無
    闖紅燈，若闖紅燈之速度絕不會低於50公里，因誤以為紅燈
    壞了才慢慢行駛離開，若係故意闖紅燈之速度係直接加速闖
    過去，不會停下來，故本件裁罰有誤，應還伊公道，並退還
    罰鍰2,700元云云。
四、經查：
(一)本件受處分人駕駛其所有車牌號碼 6E-8535號自用小客車，
    於前開時間行經新北市○○區○○路 2段與屈尺路口（往烏
    來）時，經設置於該交岔路口之自動採證照相儀器拍照採證
    而為原舉發機關員警製單逕行舉發，嗣經原處分機關裁處受
    處分人罰鍰 2,700元等情，有原舉發通知單存查聯、原處分
    機關裁決書及違規採證照片 2張附卷可稽（見本院卷第5至6
    頁、第10頁），且為受處分人所不否認，則此部分之事實，
    堪可認定。
(二)按道路交通管理處罰條例第53條第 1項係對於汽車駕駛人，
    行經有燈光號誌管制之交岔路口「闖紅燈」之處罰規定，而
    所謂「闖紅燈」，係指汽車駕駛人行經有燈光號誌管制之交
    岔路口，於燈光號誌顯示為圓形紅燈時，仍有逕予「穿越路
    口至銜接路段」、「有穿越路口之意圖，而車身已伸入路口
    範圍」或「有穿越路口之意圖，其車身並已伸越停止線並足
    以妨害其他方向人（若有行人穿越道）、車通行者」等行為
    態樣。是故，汽車駕駛人行經有燈光號誌管制之交岔路口而
    燈光號誌顯示為圓形紅燈時，汽車駕駛人即應將車輛停止在
    停止線後方，等待燈光號誌再次轉換為圓形綠燈（或綠色箭
    頭）時，方得繼續前行，若於燈光號誌顯示為圓形紅燈時，
    而有前述行為態樣，即可認定已違反前開規定，合先敘明。
(三)本件受處分人遭舉發之違規日期為100年4月2日，而自前述
    違規日期前之100年3月1日至違規日期後之100年5月31日止
    ，前揭違規地點之交通號誌，並無任何號誌損壞之通報，有
    新北市政府交通局100年10月7日北交工字第1001356425號函
    在卷可查（見本院卷第14頁），則受處分人遭舉發違規之時
    、地，並無號誌故障之情，受處分人駕駛車輛行經該交岔路
    口時，即應遵守該處交通號誌之指示行駛。經本院審視前揭
    舉發違規採證照片2張（見本院卷第10頁），第1張照片係受
    處分人於紅燈亮起後駛越停止線時所拍攝，可確定駛越停止
    線之時間點，第2張照片則可用以確認車輛後續行駛動態及
    是否有違規行為之用。又第1張照片正上方左邊內數據，上1
    行「0000 00-00 -00」代表違規時間為西元2011年04月02日
    20時47分，中欄左邊「1Y4」1代表違規車輛行駛第1車道、
    「Y4」代表黃燈亮起4秒1時間再轉換紅燈，中欄右邊「R03
    」代表紅燈亮起3秒7，下欄左邊「008」為案件序號，下欄
    右邊「1655」為拍攝地點代號；第2張照片正上方左邊內及
    中欄左邊數據與前述第1張相同，中欄右邊「R04」代表紅燈
    亮起4秒5，下欄左邊「008」為案件序號，下欄右邊顯示「V
    ＝35」代表時速35公里等情，有原舉發機關100年9月27日北
    警交字第1001266605號函在卷可參（見本院卷第15頁）。而
    在第1張採證照片中可見，受處分人所駕駛之車牌號碼6E-85
    35號自用小客車，於紅燈亮起3秒7之後，方駛越停止線，前
    輪並已壓駛於停止線前方之行人穿越道上，於第2張採證照
    片中可見，受處分人所駕車輛已駛越停止線前方之行人穿越
    道，車身全部係位於違規地點之交岔路口內，並以時速35
    公里之車速前行，是受處分人於交岔路口之燈光號誌轉為紅
    燈之後，始駕駛上開車輛踰越停止線而進入路口之情形，至
    為灼然。
(四)按圓形黃燈，用以警告車輛駕駛人及行人，表示紅色燈號即
    將顯示，屆時將失去通行路權，道路交通標誌標線號誌設置
    規則第206條第4款規定甚明，又黃色燈號，依行駛路段之速
    度限制，顯示之時間最長為5秒，亦為同規則第231條第 1款
    區分表所明載，而汽車駕駛人駕駛汽車於道路上，本應隨時
    注意車前標誌、標線與號誌之狀況，於接近路口時，更應注
    意路口燈光號誌管制狀況以保持隨時可煞停之行車速度，倘
    發現燈光號誌已由綠燈轉換為黃燈，而按當時車速及距路口
    距離不可能在黃燈熄滅、紅燈亮起之前通過路口停止線時，
    即應煞停等待下一次燈光號誌轉換為綠燈時再行通過路口。
    本件違規地點交岔路口之號誌由黃燈轉換成紅燈有4秒1之時
    間，前已述及，衡情已足供駕駛人反應並採取正確措施，除
    非駕駛人未注意號誌管制狀況或心存僥倖，要無反應不及之
    可能，況受處分人係於紅燈亮起3秒7後才駛越停止線，則受
    處分人於駛越停止線前至少有7秒（黃燈亮起時間加上已亮
    起紅燈之時間整數）之時間可供其減速並停等於停止線之後
    ，然受處分人所駕車輛之行駛速度於遭拍攝第2張照片時（
    紅燈已亮起4秒5之時間），竟仍達時速35公里，則受處分人
    於違規地點燈光號誌顯示為黃燈之時、已得預知交岔路口之
    燈光號誌即將轉變為紅燈之際，並無減速之準備而仍有穿越
    路口之意圖，至為顯明，是受處分人確有原處分機關所認定
    「駕車行經有燈光號誌管制之交岔路口闖紅燈」之違規行為
    ，已臻明確。
(五)受處分人雖辯稱其若是闖紅燈，速度絕不會低於50公里，因
    誤以為紅燈壞了才慢慢行駛離開，若係故意闖紅燈之速度係
    直接加速闖過去，不會停下來云云，然受處分人所駕車輛於
    燈光號誌為紅燈狀態時，方進入違規地點之交岔路口內且仍
    處於行駛狀態，業已符合前述「闖紅燈」之行為態樣，而「
    闖紅燈」之行為，重點在於行向燈光號誌為紅燈狀態時，汽
    車駕駛人是否駕駛汽車有「穿越路口至銜接路段」、「有穿
    越路口之意圖，而車身已伸入路口範圍」或「有穿越路口之
    意圖，其車身並已伸越停止線並足以妨害其他方向人（若有
    行人穿越道）、車通行者」之舉動，並不以闖越之速度快、
    慢為判斷違規與否之標準，是受處分人前開所辯，尚不足採
    。
五、綜上所述，本件受處分人之違規事實明確，原處分機關依道
    路交通管理處罰條例第53條第 1項之規定，裁處受處分人罰
    鍰 2,700元，固非無見，惟原處分未依道路交通管理處罰條
    例第63條第1項第3款之規定，並予記違規點數 3點，即有未
    當，從而，本件受處分人之異議雖無理由，然原處分既有前
    開可議之處，自應由本院予以撤銷，另裁處如主文第2項所
    示，以資適法。
據上論斷，應依道路交通事件處理辦法第 19 條，裁定如主文。
中    華    民    國   100    年    10    月    27    日
                  刑事第五庭  法  官  李小芬
上正本證明與原本無異。
如不服本裁定，應於裁定送達後5日內向本院提出抗告狀。
                              書記官  陳品潔
中    華    民    國   100    年    10    月    28    日